【裁判字號】    95,訴,984
【裁判日期】    951013
【裁判案由】    違反槍砲彈藥刀械管制條例等
【裁判全文】
臺灣臺北地方法院刑事判決               95年度訴字第984號
公  訴  人  臺灣臺北地方法院檢察署檢察官
被      告  乙○○
選任辯護人  張家聲律師
上列被告因違反槍砲彈藥刀械管制條例等案件，經檢察官提起公
訴（九十四年度偵字第九八三二號），本院判決如下：
    主  文
乙○○未經許可，持有槍砲之主要組成零件，處有期徒刑拾月，
併科罰金新臺幣萬元，罰金如易服勞役，以新臺幣壹仟元折算
壹日。扣案之土造金屬槍管壹支沒收；又行使偽造之通用紙幣未
遂，處有期徒刑貳年。扣案之偽造面額壹仟元之新臺幣通用紙幣
捌拾柒張均沒收。應執行有期徒刑貳年捌月，併科罰金新臺幣
萬元，罰金如易服勞役，以新臺幣壹仟元折算壹日。扣案之土造
金屬槍管壹支及偽造之面額壹仟元之新臺幣通用紙幣捌拾柒張均
沒收。
    事  實
一、乙○○前於民國九十二年間因侵占遺失物（偽造面額一千元
    之新臺幣通用紙幣三張）案件，經本院以九十三年度簡字第
    二０一八號判處罰金銀元三千元確定，於九十三年十一月十
    二日執行完畢，復於九十三年間因違反毒品危害防制條例案
    件，甫經本院於九十四年三月三十一日以九十四年度簡字第
    五五八號判處有期徒刑六月確定（尚不構成累犯），猶不知
    悔改，明知未經許可，不得持有槍砲之主要組成零件，竟仍
    於不詳時、地收受真實姓名年籍不詳之成年男子所交付之槍
    砲主要組成零件土造金屬槍管一支而持有之；又其亦明知真
    實姓名年籍不詳之成年男子所持有之面額一千元之新臺幣紙
    鈔八十七張，均係偽造之通用紙幣，竟仍意圖供行使之用，
    於不詳時、地向該名男子收集該等偽幣八十七張後，於九十
    四年六月三日晚間十一、十二時許，攜帶上開槍管及偽幣等
    物，自臺北縣新店市○○路三五八號九樓住處離開，搭乘由
    不知情之某司機所駕駛、車號不詳之計程車，前往臺北市中
    山區○○○路與錦州街口時，復持其中一張偽幣向該名司機
    行使，用以支付車資，惟遭該名司機發覺係偽造而退回之，
    乙○○乃改以面額一百元之新臺幣真鈔二紙支付車資後，隨
    即下車而未得逞。嗣臺北市政府警察局中山分局中山二派出
    所警員甲○○及廖允成巡邏行經林森北路與錦州街口時，該
    名司機旋趨前報警處理，為警於翌日凌晨零時四十分許上前
    盤查，並在乙○○隨身攜帶之背包內扣得土造金屬槍管一支
    、偽造之面額一千元之新臺幣通用紙幣八十七張、第二級毒
    品大麻二包（所涉持有第二級毒品部分，業經本院以九十四
    年度易字第一五七六號判處有期徒刑四月確定）及第三級毒
    品愷他命十九包等物，始悉上情。
二、案經臺北市政府警察局中山分局報請臺灣臺北地方法院檢察
    署檢察官偵查起訴。
    理  由
一、訊據被告乙○○固坦承為警於前揭時、地在其隨身攜帶之背
    包內扣得土造金屬槍管一支、偽造之面額一千元之新臺幣紙
    幣八十七張及第二級毒品大麻二包等物，惟矢口否認有何持
    有槍砲主要組成零件及行使偽造之通用紙幣犯行，辯稱：伊
    於九十四年六月四日凌晨，在約定地點林森北路與錦州街口
    與友人吳國輝見面後，吳國輝稱要回家一下，囑伊在樓下等
    候，並將背包交給伊，伊不知該背包內有槍管及偽鈔等物云
    云。經查：
  (一)被告於九十四年六月三日晚間十一、十二時許，自臺北縣新
    店市○○路三五八號九樓住處離開，搭乘計程車前往林森北
    路與錦州街口等情，業據被告供述在卷（見本院九十五年九
    月十三日審判筆錄第八頁、第一一至一二頁），並有被告所
    使用之0000000000號行動電話門號雙向通聯資料
    附卷可稽（見九十四年度偵字第九八三二號卷第六九至七０
    頁所示該段時間之通聯「基地台位置」），而本案係警員於
    九十四年六月四日凌晨巡邏行經林森北路與錦州街口時，適
    一名計程車司機趨前向警員指稱，被告持千元偽鈔一張向其
    支付車資，經其發覺係偽造而交還後，被告遂另改以面額一
    百元之新臺幣真鈔二紙支付車資。警員聞訊，旋於當日凌晨
    零時四十分許上前盤查被告乙節，亦據證人即查獲警員甲○
    ○於本院審理時證稱：伊當時與廖允成警員各騎乘一台機車
    ，巡經林森北路與錦州街口時，一名年籍不詳之司機駕計程
    車駛來，搖下車窗向伊等指稱，路口對面該名男子意圖以千
    元面額偽鈔支付車資，經其發現後，將該紙偽鈔交還該名男
    子，並要求該名男子以零錢支付車資，該名男子即改以面額
    一百元之紙鈔二張支付車資。伊就開始注意嫌疑人即被告之
    動態，看見被告站在林森北路對面，距離伊約十公尺，伊等
    上前盤查，告知有司機檢舉其使用偽鈔，請其出示證件，並
    將背包打開，被告遲疑一下，才打開背包，將背包內物品取
    出供伊等檢視等語明確（見本院九十五年九月十三日審判筆
    錄第三頁），且警員盤查被告後，確於被告隨身攜帶之背包
    內起獲槍管一支、面額一千元之新臺幣紙幣八十七張、第二
    級毒品大麻二包及第三級毒品愷他命十九包等物，此亦為被
    告所不否認，並有槍管一支、紙幣八十七張、第二級毒品大
    麻二包及第三級毒品愷他命十九包等物扣案可資佐證。
  (二)而扣案之槍管一支，經送內政部警政署刑事警察局以性能檢
    驗法鑑驗結果，認係土造金屬槍管，此有該局九十四年六月
    二十七日刑鑑字第０九四００九０二０七號槍彈鑑定書附卷
    可稽（見同前偵卷第七八至八０頁）。按槍砲主要組成零件
    種類，由中央主管機關內政部公告之，此觀槍砲彈藥刀械管
    制條例第三條前段、第四條第三項規定即明。茲關於手槍之
    主要組成零件種類，包含槍管、槍身、槍機、撞針、轉輪、
    滑套、彈匣、擊錘等項目，既經內政部於八十六年十一月二
    十四日以（八六）臺內警字第八六七０六八三號公告週知，
    則扣案之土造金屬槍管一支，自屬槍砲之主要組成零件。
  (三)又扣案面額一千元之新臺幣紙幣八十七張（號碼ＭＣ七九九
    一六八ＴＹ號十一張、ＸＥ八０六九九七ＵＨ號八張、ＥＭ
    八０九六五０ＳＺ號八張、ＡＬ一０九七七六ＨＦ號八張、
    ＥＤ七八一０九九ＬＨ號十二張、ＦＶ六九七七０六ＬＦ號
    十二張、ＬＨ五六八一七七ＨＵ號十一張、ＺＥ五二六九七
    七ＴＥ號十一張、Ｐ0000000ＨＵ號二張、ＥＩ九六
    ００七八ＷＺ號一張、ＰＴ五八七六七七ＵＮ號一張、ＴＥ
    九六八００七ＤＸ號一張、ＨＦ七００八六六ＬＦ號一張）
    經送鑑定結果，以：「該批偽鈔均以彩色噴墨方式仿印，無
    凹版印紋凸起效果；紙張非鈔券紙；菊花水印以灰色墨在紙
    張背面仿製，另以透明墨在紙張正面仿白水印；安全線以燙
    印箔膜（含面額數字）仿鈔券正面五段裸露部分；左下角面
    額數字以燙印箔膜或亮光物質仿折光變色油墨」，而認該等
    紙幣均屬偽造，此亦有卷附中央印製廠九十四年七月二十八
    日中印發字第０九四０００三０三一號函可憑（見同前偵卷
    第一三八頁），顯見被告持有之上開鈔券，確屬偽造之新臺
    幣紙幣。
  (四)再據證人甲○○之證述，警員係於前揭時、地執行巡邏勤務
    時，經計程車司機當場檢舉被告行使千元偽鈔，始上前盤查
    被告而破獲本案，並非事前接獲線報而前往現場查獲被告，
    已如前述，且警員上前盤查被告後，確於被告攜帶之背包內
    扣得千元偽鈔等物，顯見證人甲○○所證被告持偽造之千元
    紙鈔，向計程車司機支付車資，為該司機發覺而未得逞乙節
    ，應屬非虛。況證人甲○○與被告素不相識，亦無怨隙，衡
    情亦無設詞攀誣之必要。參以警員盤查被告後，除在其背包
    內扣得上開千元偽鈔八十七張外，並未在被告身上起獲面額
    一千元之新臺幣真鈔，被告隨身攜帶之「皮夾」內亦無其他
    偽鈔，且前述偽鈔八十七紙，均置於同一枚薪資袋內，袋口
    未彌封，此亦有證人甲○○之證述及卷附偽鈔暨薪資袋之照
    片可參（見同前審判筆錄第三、六、八頁、同前偵卷第二四
    頁），益證被告確係以隨身攜帶之背包中薪資袋內其中一紙
    偽鈔，交付計程車司機，欲支付車資。從而該背包既在被告
    之持有中，且被告又有使用該背包內偽鈔之行為，自堪認該
    背包暨其內之偽鈔及槍管均係由被告所持有。
  (五)復查本件扣案偽造之面額一千元之新臺幣紙幣八十七張，號
    碼多所重疊，且計程車司機於收受被告所交付之鈔券時，亦
    立即發現係偽造，已如前述，參以該等鈔券之紙質，目視可
    見與真鈔相距甚遠，彩色油墨有褪色現象，觸感不同等情，
    亦據證人甲○○證述在卷（見同前審判筆錄第三至四頁），
    顯見被告僅需稍加留意即可辨明真偽。況被告前於九十二年
    間因侵占他人遺失之千元偽鈔三張，而經本院以九十三年度
    簡字第二０ㄧ八號判處罰金銀元三千元確定，於九十三年十
    一月十二日執行完畢，此有卷附臺灣臺北地方法院檢察署檢
    察官九十三年度偵字第一一０八九號聲請簡易判決處刑書及
    臺灣高等法院被告前案紀錄表可按（見同前偵卷第四０頁、
    本院卷），衡情被告理當對偽鈔有所認識。況被告自承：伊
    與交付槍管及偽鈔之人僅認識一、二個月，是一起出去玩的
    朋友，曾一起去舞廳四、五次，伊當時不知其真實姓名，亦
    不知其年籍、住居所或職業，僅知其綽號為「Ｓ」或「鴨霸
    」云云（見同前審判筆錄第一０頁），顯見其與交付槍管及
    偽鈔之人並非熟識故舊，交情尚淺，是依其與該不詳男子間
    之交誼以觀，對方應無平白交付面額一千元之新臺幣真鈔八
    十七張之可能，益證被告於取得前開偽鈔八十七張之前，即
    已明知其為偽造，竟仍予大量收集到手，其主觀上顯有伺機
    加以使用之意思至明。其明知係偽造之幣券，仍意圖供行使
    之用而收集之犯行，亦堪認定。
  (六)綜觀上情，足認被告確有向不詳男子取得上開槍管而持有之
    ；且其明知不詳男子所持有之紙鈔，係偽造之幣券，仍意圖
    供行使之用，將偽鈔八十七紙收集到手後，於九十四年六月
    三日晚間十一、十二時許，攜帶內有前開槍管及偽鈔等物之
    背包，自其新店住處離開，搭乘計程車前往林森北路與錦州
    街口，並以該等偽鈔之其中一紙冒充真幣，向計程車司機行
    使，欲支付車資，為該司機發覺係偽造，而改以真鈔支付，
    致未達其行使之目的。其持有上開槍管，暨意圖供行使之用
    ，收集偽幣進而加以行使卻未得逞等犯行，洵堪認定。
  (七)被告雖辯稱：伊於九十四年六月四日凌晨，在約定地點林森
    北路與錦州街口與友人吳國輝見面後，吳國輝稱要回家一下
    ，囑伊在樓下等候，並將背包交給伊，伊不知該背包內有槍
    管及偽鈔等物云云。惟查：
  1.被告於警訊時供稱：前開扣案物係查獲當日凌晨零時二十分
    許，由年約二十三歲、綽號「Ｓ」之男性友人託放背包，伊
    沒有「Ｓ」之聯絡電話，平日都是「Ｓ」主動聯絡伊云云（
    見同前偵卷第八至九頁），九十四年六月四日偵查時又改稱
    ：「是我朋友Ｓ來我家玩，我跟他去林森北路、錦州街口，
    他說他要上去他家，他把包包拿給我，我在摩托車上等他，
    再來警方就過來‧‧‧（你的朋友叫什麼？）我只知道他叫
    Ｓ都是他打給我‧‧‧（他告訴你他回家要做什麼？）他沒
    有告訴我要做什麼」、「（他何時打電話給你？）六月三日
    下午三、四時，大概二通，都打到我的手機，一個三、四時
    ，另一通晚上九、十點時，我有回撥給他。（你幾點跟Ｓ在
    一起？）晚上十點多，下課的時候」云云（見同前偵卷第四
    三至四四頁），九十四年六月四日本院訊問時亦稱：「那天
    是我跟我朋友綽號『Ｓ』，原本我說我要去林森北路的舞廳
    ，結果後來我說我要去林森北路找他，我打電話給他以後，
    他就到學校門口來找我，我就一起回去新店到我家裡，我父
    親還下來跟我說，叫我不要出去，我說我出去一下就回來了
    ，因為我跟朋友約好了，結果他說要先回他家，我們就到林
    森北路、錦州街口的時候，他說他上去樓上一下，叫我在樓
    下等他，他拿背包給我，叫我幫他先拿著，他說我跟他到樓
    上不方便，我就坐在林森北路的麥當勞等他，我還有打電話
    催促他，叫他快一點」云云（見本院聲羈卷第七頁），嗣經
    本院裁定羈押後，由承辦檢察官提示被告所使用之0000
    000000號行動電話門號雙向通聯資料供被告辨識，被
    告始供稱：「Ｓ」的電話，以林凡芹名義申辦之行動電話門
    號（即0000000000號）之可能性較大云云（見同
    前偵卷第一三三頁）；俟被告之辯護人於九十四年八月三十
    日偵查又稱：「Ｓ」身分不明，但據聞因案於九十四年七月
    間進入北所，編號為二八六五云云（見同前偵卷第一四七頁
    ），承辦檢察官乃據此查悉該編號之收容人姓名為「吳國輝
    」，並於九十四年十二月二十二日偵查時再度訊問被告槍管
    及偽鈔之來源時，被告先則辯稱：是「鴨霸」所交付，伊不
    知「鴨霸」之真實姓名云云；嗣經承辦檢察官當庭提示吳國
    輝之照片，命其辨識是否為「鴨霸」，被告方指認在卷（見
    同前偵卷第一九一至一九二頁）；此後，被告即於本院九十
    五年七月十七日準備程序時翻異前詞，改稱：「我和朋友吳
    國輝當天約出去玩，約在林森北路、錦州街口見面，他說要
    回家一下，叫我在樓下等他，他就把背包交給我，員警就過
    來臨檢」云云（見該次準備程序筆錄第二頁），九十五年九
    月十三日審理時復辯稱：伊和吳國輝（綽號「Ｓ」或「鴨霸
    」）認識一、二個月，一起出去過四、五次，都去舞廳，經
    常有打電話聯絡；當天吳國輝有先到伊住處玩，後來又送伊
    去上課，才用電話聯絡相約林森北路、錦州街口見面，見面
    後吳國輝才說要上去他家拿東西云云（見該次審判筆錄第一
    一至一二頁），就槍管及偽鈔之來源（「Ｓ」、「鴨霸」或
    吳國輝）、其有無吳國輝之聯絡電話、其曾否主動撥打電話
    與吳國輝聯絡、吳國輝究係何時至其住處拜訪（上課前或下
    課後）、其與吳國輝究係一同自其新店住處離開前往查獲地
    點，抑或二人以電話相約而各自前往等節，前後供述矛盾不
    一，所辯內有槍管及偽鈔等物之背包，係門號000000
    0000號持用人吳國輝於查獲當日凌晨，在林森北路與錦
    州街口交給伊暫為保管云云，已難遽採。
  2.參以卷附被告所使用之0000000000號行動電話門
    號雙向通聯資料，該門號與其所供吳國輝使用之00000
    00000號行動電話門號，自九十四年六月三日起至翌日
    凌晨為警查獲時止，期間有多達十八次發、受話之密集通聯
    記錄（見同前偵卷第六八至七０頁），且依上開雙向通聯資
    料所載各該通話之基地台位置以觀，顯見被告曾於九十四年
    六月三日下午四時四十六分許、六時八分許、七時一分許、
    七時十分許，在其新店住處或附近與0000000000
    號行動電話持用人通話，嗣同日下午八時二十三分許、八時
    二十九分許、八時五十四分許、九時四十五分許、十時三分
    許、十時十六分許、十時十七分許，又在其所就讀之臺北縣
    永和市某學校或附近與該門號持用人通話，復於同日下午十
    一時十一分許、十一時四十八分許在其新店住處與該門號持
    用人通話，故被告於九十四年六月四日本院訊問時所辯：吳
    國輝至學校門口找伊，二人一起回伊新店住處，因吳國輝稱
    要先回他家，伊等二人就到林森北路與錦州街口乙節，與上
    開通聯記錄顯有不符，已難遽採。況依證人甲○○前揭證述
    ，本案係警員依某計程車司機指稱被告行使偽鈔，而在被告
    隨身攜帶之背包內查獲上開槍管及偽鈔等物，足證被告自不
    詳人士取得槍管及收集偽鈔後，於九十四年六月三日凌晨十
    一、十二時許，攜帶內有該等違禁物之背包，獨自由新店住
    處離開，搭乘計程車前往查獲地點等情，至為明確。被告辯
    稱：吳國輝與伊一同自伊新店住處前往查獲地點後，將背包
    交由伊保管，伊不知內有違禁物云云，顯屬不實。且扣案之
    槍管及偽鈔等物，既於被告隨身攜帶之背包內查獲，而在被
    告管領、實力支配之範圍內，被告自難諉為不知。被告事後
    經承辦檢察官提示上開通聯記錄（見同前偵卷第七二、八四
    、一三三頁）後，始翻異前詞，改稱：吳國輝送伊去上課後
    ，二人才以電話相約林森北路與錦州街口見面云云，應屬事
    後附和通聯記錄所為之辯詞，亦難遽採。
  3.況查被告所使用之上開行動電話，與其所述違禁物來源者之
    聯絡電話（即0000000000號），彼此間於案發前
    有密集之通聯記錄，被告亦曾撥打電話與該門號聯絡，且被
    告為警查獲後，仍於同日凌晨一時三十分許在派出所內撥打
    電話與該門號聯絡，復於同日上午九時十一分許接獲該門號
    之來電等情，有前開雙向通聯資料在卷可稽（見同前偵卷第
    七０頁），顯見被告知悉對方之聯絡電話。苟被告所辯其僅
    受託暫為保管背包，不知內有何物乙節屬實，衡情其於同日
    凌晨三時二十五分許至四時二十四分止接受警訊時，理應供
    出違禁物來源者之上開行動電話號碼，甚且配合警員設計誘
    使對方出面釐清本件扣案物究係何人所有，然被告竟於警訊
    時供稱：「Ｓ」沒有聯絡電話，平日都是「Ｓ」主動聯絡伊
    云云（見同前偵卷第九頁），而故意隱匿之，其所為已屬可
    疑，其辯稱違禁物係該門號持用人交付保管云云，已難遽採
    。參以被告與吳國輝間既非熟識，交情尚淺，業如前述，衡
    情吳國輝應無貿然將槍管、偽鈔及毒品等違禁物交由被告保
    管之理，而甘冒遭舉發之風險。況被告辯稱：吳國輝稱要回
    家拿東西一下，囑伊在樓下等候，之後伊在十二時左右還打
    電話催促吳國輝云云；依前開通聯記錄所示，被告曾於九十
    四年六月四日凌晨零時十分許在林森北路附近撥打電話與0
    000000000號門號持用人聯絡（見同前偵卷第七０
    頁），即令該門號持用人確如被告所辯為吳國輝，惟此發話
    紀錄，與被告為警查獲時間（即同日凌晨零時四十分許），
    相隔約半小時，苟被告此部分所辯屬實，則其在查獲現場等
    候吳國輝之時間顯已超過半小時之久，參以證人甲○○證稱
    ：伊等停留現場期間，並無其他人到場找被告等語（見同前
    審判筆錄第八頁），則吳國輝逕將槍管一支、數量高達八十
    七張之偽鈔及大麻二包、愷他命十九包等毒品，率爾交由初
    識月餘、交情甚淺之被告保管後，竟任令被告在路口枯等超
    過半小時之久，而遲未現身取回該等違禁物，亦有違常情，
    故被告辯稱：伊與吳國輝在林森北路與錦州街口見面後，吳
    國輝稱要回家一下，囑伊在樓下等候，並將背包交給伊，伊
    不知背包內有何物云云，應屬臨訟卸責之詞，殊難採信。
  4.至吳國輝固曾於九十四年六月十一日在臺北市中山區○○○
    路與沅陵街口為警查獲行使偽造之面額一千元之新臺幣通用
    紙幣犯行，前經本院以九十四年度訴字第九三二號判處有期
    徒刑三年六月，並經臺灣高等法院以九十四年度上訴字第三
    二四三號駁回上訴確定在案，此有卷附臺灣高等法院被告前
    案紀錄表、本院及臺灣高等法院刑事判決可憑（見同前偵卷
    第一五三至一五七頁、第一九七至二００頁、本院卷），且
    本案扣得偽幣八十七紙之鈔票號碼，與該案查獲之千元偽鈔
    三百三十一張其中部分之鈔票號碼均屬相同，偽造手法亦極
    為類似等情，固有中央印製廠九十四年六月二十三日中印發
    字第０九四０００二五二四號函可憑（見吳國輝所涉偽造貨
    幣案九十四年度偵字第一０三三三號卷第六八頁）。然經核
    吳國輝所持有之該等偽鈔，係其於九十四年六月十日下午五
    時許，在臺北縣永和市○○路與中正路口向綽號「阿明」之
    不詳成年男子收集而得等情，業經前開刑事確定判決認定在
    案，其取得偽鈔之時間，既於本案被告為警查獲之後，且其
    偽鈔來源為綽號「阿明」之人，縱令其部分偽鈔號碼與本案
    偽鈔相同，偽造手法類似，充其量亦僅足推認二者來源可能
    同一，尚難遽認本案偽鈔確係吳國輝交付與被告。且查吳國
    輝除上開犯行外，別無其他偽鈔、槍砲或毒品前科，有臺灣
    高等法院被告前案紀錄表在卷可憑（見本院卷），復查無其
    他積極證據足認吳國輝有被告所指於九十四年六月四日凌晨
    ，在林森北路與錦州街口將內有偽鈔、槍管及毒品之背包交
    由被告暫為保管之事實，被告辯稱本案槍管及偽鈔來源為吳
    國輝，伊僅代為暫行保管，伊全不知情云云，自不足採。
  (八)被告之辯護人復辯稱：姑不論被告事前不知背包內有槍管，
    即便發見，單由該槍管外觀僅筆形鐵管，亦無從一眼即知為
    槍砲零件云云。查該槍管之外型，以肉眼觀之顯與單純鐵管
    不同，此有卷附照片可參（見同前偵卷第二０、八０頁），
    且被告供稱扣案之槍管係以保鮮膜包裹等情（見同前偵卷第
    四三頁），苟該槍管僅為一般鐵管，應無大費周章另以保鮮
    膜包覆保護之理。被告收受之時，已將屆成年，有一定之智
    識程度，應可由其形狀及包膜保護等外觀，推知為槍管而非
    一般鐵製物品，自難諉稱不知。
  (九)綜上所述，本件事證明確，被告未經許可，持有槍砲之主要
    組成零件土造金屬槍管，暨意圖供行使之用而收集偽造之面
    額一千元之新臺幣紙幣後，加以行使，支付計程車資，為計
    程車司機發覺，致未得逞等犯行均堪認定，應予依法論科。
  (十)至被告之辯護人聲請將上開扣案之槍管送鑑驗其上之指紋，
    證明該槍管為吳國輝所有及被告不知背包內有槍管之事實。
    然查被告於偵查時供稱：槍管是用保鮮膜包裹，伊只摸到外
    面，並未碰觸槍管本身等語（見同前偵卷第四三頁），且所
    謂持有，係指物在自己實力支配管領下而言，被告隨身攜帶
    內有槍管及偽鈔等物之背包，搭乘計程車前往查獲地點，顯
    見扣案之槍管迄為警查獲時止，係在被告實力支配範圍，而
    為被告持有中甚明。而物之「所有」與「持有」，本即屬不
    同之概念，扣案槍管縱如被告所辯，為吳國輝所有，亦無礙
    於被告持有槍管之認定。故被告曾否直接觸摸槍管而留有指
    紋，與所犯持有槍砲主要組成零件槍管犯行之認定，並無必
    然之關連，核無調查之必要。被告之辯護人另聲請將本案之
    偽鈔與吳國輝遭查扣之偽鈔，併送鑑定其來源是否相同，以
    證明本案偽鈔確係吳國輝交付被告持有，惟二者來源即令相
    同，亦僅足證明係出自同一人所偽造，尚難逕認被告為警查
    獲內有偽鈔等物之背包，係吳國輝交付暫為保管，是此部分
    亦無送鑑定之必要，併此敘明。
三、關於論罪科刑部分：
  (一)查被告行為後，刑法業於九十四年二月二日修正公布，九十
    五年七月一日起施行。按行為後法律有變更者，適用行為時
    之法律，但行為後之法律有利於行為人者，適用最有利於行
    為人之法律，修正後刑法第二條第一項定有明文。此條規定
    係規範行為後法律變更所生新舊法律比較適用之準據法，本
    身尚無新舊法比較之問題，於新法施行後，應一律適用新法
    第二條第一項之規定，為「從舊從輕」之比較。而本次法律
    變更，比較時應就罪刑有關之共犯、未遂犯、想像競合犯、
    牽連犯、連續犯、結合犯，以及累犯加重、自首減輕暨其他
    法定加減原因（如身分加減）與加減例等一切情形，綜其全
    部罪刑之結果而為比較（最高法院九十五年五月二十三日九
    十五年度第八次刑事庭會議決議參照）。經查：
  1.槍砲彈藥刀械管制條例第十三條第四項及刑法第一百九十六
    條第一項之罪，其法定刑之罰金部分，因刑法第三十三條第
    五款將罰金刑最低額由原條文之「銀元一元（即新臺幣三元
    ）」，提高為「新臺幣一千元」，故比較新、舊法結果，以
    行為時法律即舊法較有利於被告。
  2.刑法第二十五條、第二十六條關於未遂犯之規定業經修正，
    其中就一般未遂犯之處罰要件與處罰效果，舊法於第二十五
    條第二項及第二十六條前段分設規定，此次修正將第二十六
    條前段關於「未遂犯之處罰，得按既遂犯之刑減輕之」一般
    未遂犯處罰效果之規定，改列第二十五條第二項後段，使第
    二十五條規範一般未遂犯之規定趨於完整，第二十六條則專
    為規範「不能未遂」，以利體例之清晰。茲本案被告既屬已
    著手於行使偽幣行為之實行而不遂之一般未遂犯，無論適用
    舊法第二十五條第二項、第二十六條前段，或新法第二十五
    條第二項之規定，均屬一般未遂犯而得減輕其刑，則適用新
    法論擬，對被告而言並無不利。
  3.關於刑法第四十二條易服勞役之規定，依被告行為時之法律
    ，即修正前刑法第四十二第二項前段及修正前罰金罰鍰提高
    標準條例第二條前段，易服勞役之折算標準最高為銀元三百
    元即新臺幣九百元，最低為銀元一百元即新臺幣三百元。惟
    修正後刑法第四十二條第三項前段規定「易服勞役以新臺幣
    一千元、二千元或三千元折算一日」，比較修正前、後之易
    服勞役折算標準，適用修正後之規定，對被告較為有利。
  4.又被告行為後，刑法第五十一條第五款亦經修正，提高多數
    有期徒刑合併應執行之刑不得逾三十年。被告於裁判確定前
    犯數罪，且均係於本次刑法修正施行前犯之，而刑法第五十
    一條第五款關於「宣告多數有期徒刑者，於各刑中之最長期
    以上，各刑合併之刑期以下，定其刑期。但不得逾二十年」
    之規定，既經修正為「宣告多數有期徒刑者，於各刑中之最
    長期以上，各刑合併之刑期以下，定其刑期。但不得逾三十
    年」，比較新舊法之結果，固以修正前之規定較有利於被告
    ，惟被告所犯槍砲彈藥刀械管制條例第十三條第四項之法定
    最高度有期徒刑為五年，刑法第一百九十六條第一項之法定
    最高度有期徒刑則為十年，二者相加僅十五年，未逾二十年
    ，縱適用新法之規定，對被告亦無不利。
  5.綜上被告全部罪刑之結果而為新、舊法比較，揆諸前揭最高
    法院決議及刑法第二條第一項所定之「從舊從輕」原則，適
    用被告行為後法律，對被告較為有利，自應適用修正後之刑
    法規定。
  (二)被告未經許可持有之土造金屬槍管，係屬槍砲彈藥刀械管制
    條例第四條第三項所稱之由中央主管機關內政部公告之槍砲
    主要組成零件，核其所為，係犯同條例第十三條第四項之未
    經許可，持有槍砲主要組成零件罪。
  (三)再查中央銀行為依中央銀行法第十三條第一項規定發行中華
    民國貨幣，特訂定中央銀行發行新臺幣辦法，於八十九年一
    月二十六日公布，同年月二十八日生效。該辦法第二條規定
    「中華民國貨幣為新臺幣，除適用中央銀行法關於國幣之規
    定外，依本辦法之規定」，第五條第一項亦明定「新臺幣不
    得偽造、變造、故意毀損，亦不得仿造或販賣、公開陳列其
    仿造品；其硬幣並不得意圖營利予以銷毀。違者，依妨害國
    幣及其他有關規定處罰」。是新臺幣券既屬由中央政府之授
    權機構中央銀行所發行之中華民國貨幣，自屬刑法所稱之通
    用紙幣。再按「被告以偽造之中央銀行券，向某洋貨店購買
    肥皂，果由該店登時發見為偽造，則被告行使該票，尚屬未
    遂」（最高法院二十年度上字第一九一一號判例意旨參照）
    ，故行使偽造幣券罪之既遂、未遂，係以已未達其行使之目
    的為區分之標準（最高法院九十一年度臺上字第三七六０號
    判決意旨參照）。查被告持偽造之面額一千元之新臺幣紙鈔
    ，向計程車司機行使，欲支付車資，惟遭該名司機發覺，致
    尚未達其行使之目的，核其所為，係犯行為時刑法第一百九
    十六條第三項、第一項之行使偽造之通用紙幣未遂罪。又刑
    法第一百九十六條第一項所謂意圖供行使之用而收集偽造之
    通用紙幣之罪，祇以供行使之意思將偽幣收集到手後，即屬
    既遂，至嗣後之行使與否，於其犯罪之成立無關。而收集偽
    造通用紙幣與交付於人，雖係兩種行為，然在法律上既均以
    意圖行使為要件，則行為人於意圖行使而收集後，復以行使
    之意思而交付於人，其收集行為，自應為交付行為所吸收，
    論以交付之罪。查被告於意圖供行使之用而向不詳人士收集
    偽造之通用紙幣後，復以行使之意思而交付於人，其中收集
    之低度行為，為交付之高度行為所吸收，不另論罪（最高法
    院二十四年度上字第一二八一號、二十七年度上字第三三一
    號判例、九十年度臺上字第二五００號判決意旨參照）。再
    按行使偽造紙幣，本含有詐欺性質，而被告行使之偽幣，在
    形式上與真幣相同，足以使一般人誤認為真幣而矇混使用，
    自屬行使偽造紙幣而不應以詐欺罪論擬（最高法院二十九年
    度上字第一六四八號判例意旨參照），併此敘明。又被告雖
    已著手於行使偽造通用紙幣犯行之實施，惟尚未達其行使之
    目的，為未遂犯，應依刑法第二十五條第二項之規定減輕其
    刑。
  (四)被告所犯前開二罪之間，犯意各別，行為互殊，應予分論併
    罰。至被告之辯護人以：被告縱持有槍管，然其同時持有第
    二級毒品大麻之犯行，業經本院以九十四年度易字第一五七
    六號判處有期徒刑四月確定，其既判力及於裁判上一罪（想
    像競合）之持有槍管部分，自應諭知免訴判決云云。惟查被
    告係自不詳人士取得前開槍管及大麻毒品，已如前述，且槍
    管與毒品之性質迥異，衡諸常情，被告同時取得持有之可能
    性甚微，被告復無法舉證供本院調查，應認持有槍管及毒品
    ，係二個持有行為，自無一行為觸犯數罪名之想像競合犯之
    適用餘地。此部分所辯，亦有誤會。
  (五)爰審酌被告有毒品及侵占偽鈔遺失物等前科（見本院卷附臺
    灣高等法院被告前案紀錄表），素行不良，無視於法令，未
    經許可，持有土造金屬槍管，數量雖僅一支，亦未生任何實
    害，然既得與其他零件共同組裝成槍砲擊發使用，對社會治
    安自有潛在之高度危險性，復不思以正途取財，鋌而走險，
    收受千元偽鈔，數量高達八十七紙，雖僅對外行使其中一張
    且未得逞，然危害貨幣之公共信用，擾亂金融交易秩序，犯
    後復飾詞卸責，否認犯行，不思悔悟等一切情狀，分別量處
    如主文所示之刑，暨就罰金部分，諭知易服勞役之折算標準
    ，並定其應執行之刑。
  (六)扣案之土造金屬槍管一支，係違禁物，爰依刑法第三十八條
    第一項第一款規定宣告沒收；偽造面額一千元之新臺幣通用
    紙幣八十七張，不問屬於犯人與否，均應依刑法第二百條規
    定宣告沒收。
據上論斷，應依刑事訴訟法第二百九十九條第一項前段，槍砲彈
藥刀械管制條例第十三條第四項，刑法第二條第一項但書、第十
一條前段、第一百九十六條第三項、第一項、第二十五條第二項
、第四十二條第三項前段、第五十一條第五款、第三十八條第一
項第一款、第二百條，刑法施行法第一條之一，判決如主文。
本案經檢察官黃士元到庭執行職務
中    華    民    國    95    年    10    月    13    日
                  刑事第八庭審判長法  官  陳德民
                                  法  官  唐于智
                                  法  官  陳芃宇
以上正本證明與原本無異。
如不服本判決，應於判決送達後10日內，向本院提出上訴狀。
                                  書記官  周小玲
中    華    民    國    95    年    10    月    23    日
附錄本案論罪科刑法條全文：
中華民國刑法第196條
（行使收集或交付偽造變造通貨、幣券罪）
行使偽造、變造之通用貨幣、紙幣、銀行券，或意圖供行使之用
而收集或交付於人者，處3年以上10年以下有期徒刑，得併科5千
元以下罰金。
收受後方知為偽造、變造之通用貨幣、紙幣、銀行券而仍行使，
或意圖供行使之用而交付於人者，處 5 百元以下罰金。
第 1 項之未遂犯罰之。
槍砲彈藥刀械管制條例第13條
未經許可，製造、販賣或運輸槍砲、彈藥之主要組成零件者，處
3年以上10年以下有期徒刑，併科新台幣700萬元以下罰金。
未經許可，轉讓、出租或出借前項零件者，處 1 年以上 7 年以
下有期徒刑，併科新台幣 500 萬元以下罰金。
意圖供自己或他人犯罪之用，而犯前二項之罪者，處5年以上有
期徒刑，併科新台幣1千萬元以下罰金。
未經許可，持有、寄藏或意圖販賣而陳列第 1 項所列零件者，
第6月以上5年以下有期徒刑，併科新台幣300萬元以下罰金。
第 1 項至第 3 項之未遂犯罰之。


司法院資訊處製作；財團法人民間司法改革基金會備份。
